【裁判字號】    88,上易,3082
【裁判日期】    890315
【裁判案由】    賭博
【裁判全文】
臺灣高等法院臺中分院刑事判決                  八十八年度上易字第三○八二號
    上  訴  人  臺灣臺中地方法院檢察署檢察官
    被      告  甲○○
右上訴人因被告賭博案件，不服臺灣臺中地方法院八十七年度中簡上字第三四九號中
華民國八十八年九月二十三日第一審判決（起訴案號：臺灣臺中地方法院檢察署八十
七年度偵字第一○三一八號），提起上訴，本院判決如左：
    主      文
上訴駁回。
    理      由
一、本院審理結果，認第一審判決被告甲○○(下稱被告)被訴犯有刑法第二百六十六
    條第一項賭博罪嫌，以犯罪不能證明，諭知被告無罪，並無不當，應予維持，並
    引用第一審判決書記載之理由（如附件）。
二、檢察官上訴意旨略以：本案從案發八十六年八月十九日至原審合議庭隔離訊問時
    ，業已間隔將近一年之久，實難苛責同案被告乙○○、丁○○於原審合議庭隔離
    訊問時，均能就案發當時之相關細節予以正確無誤而一一論述；此外，共同被告
    間為減免刑責而彼此掩護、相互配合口供，甚或於事後就犯罪事實避重就輕、犯
    罪過程虛假而偽供述等情，亦均屬人之常情。故同案被告乙○○、丁○○於原審
    合議庭審理經隔離訊問時，供述雖有部分歧異，然如上述，要難據此即全面否認
    該二人其他之供述。另有關被告一再辯稱新臺幣（下同）四十一萬四千元部分，
    係屬遭同案被告乙○○、丁○○與案外人廖建政、林新發等人恐嚇之款項，並非
    簽賭之金額，繼而對上開乙○○等四人提出恐嚇取財之告訴；然此部分，迭經本
    署以八十七年度偵字第五○一○號、第五八六六號為不起訴處分，並經臺灣高等
    法院臺中分院檢察署以八十七年度議簾字第八六三號駁回再議確定在案，被告於
    原審合議庭復未就此部分之款項，提出合理之說明以實其說，故被告辯稱四十一
    萬四千元部分，係屬恐嚇取財之款項顯係出於事後飾卸之詞，要難採信。此外，
    原審合議庭就此款項來源，除未就此疑點深入查證外，另於判決理由書中亦未見
    其說明有何不予採信之理由，故四十一萬四千元，應屬被告簽賭之款項無誤，是
    原審合議庭率爾否定被告確有賭博之行為，其法律見解非無可議等語。惟按認定
    不利於被告之事實，須依積極證據，苟積極證據不足為不利於被告事實之認定時
    ，即應為有利於被告之認定，更不必有何有利之證據；共同被告所為不利於己之
    陳述，固有證明其他共犯犯罪之效力，但其陳述有無疑竇，及能否採信，法院於
    職權範圍內，仍應予以相當之調查。最高法院三十年上字第八一六號、三十八年
    穗特覆字第二九號分別著有判例。經查本件檢察官認被告涉有賭博罪嫌，係以共
    同被告乙○○及丁○○之供述為唯一證據，惟查被告係先告訴乙○○、丁○○及
    廖建政、林新發共同強押其前往高雄縣岡山鎮取款三十三萬元，連同先前拿給渠
    等之三萬元，共計三十六萬元，而涉有擄人勒贖罪責時，乙○○、丁○○乃辯稱
    被告與乙○○於八十六年八月十九日自香港撥電話至同案被告丁○○住處簽賭六
    合彩，嗣於同年月二十一日由乙○○與被告至丁○○住處欲清償簽賭款項等情。
    然丁○○於八十六年十二月二十五日警訊時供稱被告所欠賭金共四十一萬四千元
    ，與乙○○於八十七年一月十二日警訊時所供被告所欠簽賭六合彩之賭金共四十
    萬元已有不符。另經原審隔離訊問乙○○、丁○○時，丁○○供稱乙○○與甲○○曾中過彩金，應知彩金之計算方式及簽賭數額等情，與乙○○於檢察官偵訊時
    供稱其僅簽過此次六合彩等語顯有歧異。另乙○○供稱八十六年八月十九日其與
    被告自香港撥電話向丁○○簽賭，當時電話是被告撥的，但是其與丁○○通話等
    語（詳八十七年度偵字第五○一○號恐嚇案卷第六三頁），亦與丁○○於原審法
    院調查時供稱乙○○與被告自香港撥電話簽賭時，二人均有說要簽賭乙情有所齟
    齬。又丁○○初供稱僅係代被告、乙○○向李富琛簽賭六合彩，本身並未自任組
    頭，斯時，乙○○亦供稱：伊與甲○○係拜託丁○○幫伊簽賭六合彩等語（詳八
    十七年度偵字第五○一○號恐嚇案卷第三十頁警訊筆錄、第五十頁、第一○二頁
    背面檢察官訊問筆錄），待丁○○於八十七年度偵字第一○三一八號賭博案件供
    承自任組頭並接受被告、乙○○簽賭時，乙○○旋即改稱係向丁○○簽賭六合彩
    ，顯見乙○○自始至終均配合丁○○之供詞，原審斟酌上情，認丁○○、乙○○
    供詞之真實性顯有可疑，尚難僅憑彼辯具有瑕疵且相互歧異之供詞，遽論被告涉
    有賭博犯行，自無不合。另被告告訴乙○○等四人擄人勒贖之案件，固經原審法
    院檢察署檢察官為不起訴處分，並經臺灣高等法院臺中分院檢察署駁回被告之再
    議而告確定，惟該案亦係以難憑被告之片面指訴而認乙○○等四人有擄人勒贖犯
    行而為不起訴處分，尚難因該案確定即足證明被告有本件賭博犯行。又被告並不
    負自證無罪之義務，檢察官認被告無法合理提出交付三十六萬元之說明，即遽認
    四十一萬四千元係屬被告簽賭之款項，亦屬率斷臆測之詞。本件檢察官之上訴為
    無理由，應予駁回。
三、據上論斷，應依刑事訴訟法第三百七十三條、第三百六十八條，判決如主文。
本案經檢察官丙○○到庭執行職務。
中      華      民      國    八十九      年      三      月     十五   日
                                  臺灣高等法院臺中分院刑事第三庭
                                        審判長法  官  方  艤  駐
                                              法  官  張  祺  祥
                                              法  官  王  德  麟
右正本證明與原本無異。
不得上訴。
                                              書記官  林  振  甫
中      華      民      國    八十九      年      三      月    十六    日
                                                                        Ａ
臺灣臺中地方法院刑事判決                      八十七年度中簡上字第三四九號
    上  訴  人  甲○○  男  三十四歲（民國○○○年○月○○○日生）
    即  被  告          住臺南市○○路一○五巷二七號
                        身分證統一編號：Ｚ000000000號
右上訴人因賭博案件，不服本院臺中簡易庭中華民國八十七年八月十日八十七年度中
簡字第一五九五號第一審刑事簡易判決（聲請簡易判決處刑案號：臺灣臺中地方法院
檢察署八十七年度偵字第一○三一八號）提起上訴，本院合議庭認為不得以簡易判決
處刑，改依第一審普通程序審理後，判決如左：
    主  文
原判決撤銷。
甲○○無罪。
    理  由
一、公訴（即聲請簡易判決處刑）意旨略以：被告甲○○得知同案被告丁○○自民國
    八十六年七月間起，在臺中縣烏日鄉○○○○街三十號住處之公眾得出入之場所
    ，自任組頭，以俗稱「六合彩」之方式賭博財物，供不特定之賭客下注簽賭，簽
    號自○一至四七共四十七組號碼，由賭客任意圈選二組號碼，每簽賭一支賭資為
    新臺幣（下同）九十或一百元，以所簽選之號碼與每星期二、四香港六合彩開出
    之六組號碼中之二組號碼相同者，可贏得五十二倍之賭金，如有二人以上同時簽
    中時則金均分，如未簽中則賭資歸丁○○所有，遂於同年八月十九日由香港撥
    電話至丁○○前開住處，向其簽賭四十一萬四千元，因認被告甲○○涉有刑法第
    二百六十六條第一項前段之賭博罪嫌。
二、公訴意旨認被告甲○○涉犯刑法第二百六十六條第一項前段之賭博罪嫌，係以同
    案被告丁○○、乙○○於檢察官偵訊時均供承被告甲○○簽賭之事實及被告甲○○辯稱遭同案被告丁○○、乙○○與案外人廖建政、林新發等人恐嚇四十一萬四
    千元部分，業經臺灣臺中地方法院檢察署八十七年度偵字第五○一○號、第五八
    六六號為不起訴處分，並經臺灣高等法院臺中分院檢察署以八十七年度議廉字第
    八六三號駁回再議確定在案為其論據。訊據被告甲○○則堅詞否認有為右揭犯行
    ，辯稱：伊並未向丁○○簽賭六合彩，亦無積欠其款項，伊係為丁○○、乙○○
    、廖建政及林新發等人所恐嚇而交付三十六萬元等語。
三、按犯罪事實應依證據認定之，無證據不得推定其犯罪事實；又不能證明被告犯罪
    者，應諭知無罪之判決，刑事訴訟法第一百五十四條、第三百零一條第一項分別
    定有明文。又認定不利於被告之事實，須依積極證據，苟積極證據不足為不利於
    被告事實之認定時，即應為有利於被告之認定，更不必有何有利之證據；共同被
    告所為不利於己之陳述，固有證明其他共犯犯罪之效力，但其陳述有無疑竇，及
    能否採信，法院於職權範圍內，仍應予以相當之調查。（最高法院三十年上字第
    八一六號、三十八年穗特覆字第二九號判例可資參照）。經查，被告甲○○及同
    案被告乙○○於八十六年八月十九日自香港撥電話至同案被告丁○○住處簽賭六
    合彩，嗣於同年月二十一日由乙○○與甲○○至丁○○住處欲清償簽賭款項乙情
    ，固據同案被告乙○○、丁○○供承在卷，然經本院隔離訊問乙○○、丁○○時
    ，乙○○供稱：伊與甲○○於八十六年八月十九日一起自香港撥電話向丁○○簽
    賭六合彩，電話中並未提及簽賭金額及彩金之倍數，同年月二十一日亦未與丁○○相約碰面，當天伊與甲○○係自臺南出發，甲○○說要到臺北處理事情，故伊
    等在回程時始至臺中找丁○○，並於當日得知簽賭金額為四十餘萬元云云；同案
    被告丁○○供稱：乙○○與甲○○自香港撥電話簽賭時，二人均有說要簽賭，當
    天並未告知彩金之倍數，因之前他們就有中過彩金，理應知道彩金之計算方式，
    八十六年八月二十一日乙○○事先與伊約好要來清償簽賭款項，因不知他們會帶
    多少錢來，故電話中並未告知款項數額，但他們應該知道欠多少錢，當天他們先
    拿三萬元來還，嗣並應甲○○之要求，由伊先生廖建政開車載其至南部取款云云
    ，互核渠等之證詞，適足彰顯後述疑點：（一）乙○○既於檢察官偵訊時供稱伊
    僅簽過此次六合彩等語（詳八十七年度偵字第五○一○號恐嚇案卷第九五頁），
    顯見伊前未與丁○○有過簽賭六合彩之情形，乃丁○○於本院供稱乙○○與甲○○曾中過彩金，應知彩金之計算方式及簽賭數額乙情，即與乙○○之供述有所歧
    異，苟乙○○確與甲○○向丁○○簽賭六合彩，則彩金及簽賭數額均攸關渠等簽
    中時可贏得之金額及未簽中須支付之款項，焉有事前未加探詢之理，是乙○○前
    開供詞，儼然啟人疑竇。（二）乙○○供稱八十六年八月十九日伊與甲○○自香
    港撥電話向丁○○簽賭，當時電話是甲○○撥的，但是伊與丁○○通話等語（詳
    八十七年度偵字第五○一○號恐嚇案卷第六三頁），亦與丁○○於本院調查時供
    稱乙○○與甲○○自香港撥電話簽賭時，二人均有說要簽賭乙情有所齟齬。（三
    ）苟甲○○與乙○○於八十六年八月二十一日至丁○○住處確係為清償渠等向丁○○簽賭之款項，則依乙○○之供詞，渠等既於該日深夜十二時許至丁○○住處
    拜訪，依理自應事先連繫洽約時間，以免撲空或造成不便，乃竟未事先與丁○○
    約定時間即貿然前往，且造訪目的既係為清償簽賭款項，復未先行詢問丁○○有
    關簽賭數額，則焉能準備足額款項清償欠款，亦係疑點，且依丁○○、乙○○之
    供詞，甲○○與乙○○既係主動表示欲清償簽賭款項，足徵渠等給付款項之誠意
    ，且丁○○亦無催討之意，縱依渠等所攜帶之現金僅三萬元，不足清償欠款，亦
    得由甲○○返回高雄後再以匯款之方式清償即可，乃竟於同日深夜由丁○○之夫
    廖建政夥同林新發駕駛廖建政之車輛搭載甲○○徹夜遠赴高雄岡山臺灣土地銀行
    領款三十三萬元，又於高雄路竹第一商業銀行路竹分行將前開款匯至丁○○之臺
    中市中小企業銀行南屯分行帳戶，復兼程駕車返回臺中縣丁○○住處後，再由甲○○駕駛自己之車輛搭載乙○○折返臺南，如此大費周章、捨近求遠之償債方式
    ，殊難令人置信，且丁○○既供稱簽賭金額係四十一萬五千元，渠等復已遠赴高
    雄地區取款，何以當日前後僅自甲○○處取得三十六萬元，而嗣後亦未再索討餘
    款五萬五千元，確足啟人疑竇。（四）丁○○初供稱僅係代甲○○、乙○○向李
    富琛簽賭六合彩，本身並未自任組頭，斯時，乙○○亦供稱：伊與甲○○係拜託
    丁○○幫伊簽賭六合彩等語（詳八十七年度偵字第五○一○號恐嚇案卷第三十頁
    警訊筆錄、第五十頁、第一○二頁背面檢察官訊問筆錄），待丁○○於八十七年
    度偵字第一○三一八號賭博案件供承自任組頭並接受甲○○、乙○○簽賭時，乙○○旋即改稱係向丁○○簽賭六合彩，顯見乙○○自始至終均配合丁○○之供詞
    ，是渠等供詞之真實性，即非無疑。綜上所述，被告所辯尚非不可採信，此外，
    復查無其他積極證據足資證明被告有何公訴人所指之犯行，尚難以同案被告丁○○、乙○○具有瑕疵且相互歧異之供詞，遽論被告涉有前開犯行。
四、原審不察，對被告遽予論罪科刑，核有未當，被告上訴意旨指摘原判決不當，為
    有理由，自應諭知無罪之判決，惟因本案並不符合刑事訴訟法第四百四十九條第
    三項規定以簡易判決處刑之要件，原審以被告係犯刑法第二百六十六條第一項前
    段之賭博罪，逕以簡易判決處刑，即有未洽，自應由本院予以撤銷，並改依第一
    審通常程序審判，諭知被告無罪之判決。
據上論斷，應依刑事訴訟法第四百五十五條之一第一項、第三項、第三百六十九條第
二項、第三百六十四條、第三百零一條第一項，判決如主文。
中      華      民      國    八十八    年      九      月    二十三    日
                                      審判長法  官  翁  芳  靜
                                            法  官  劉  長  宜
                                            法  官  陳  得  利
右正本證明與原本無異。
如不服本判決，應於判決送達後十日內向本院提出上訴狀，上訴於臺灣高等法院臺中
分院（須附繕本）
                                            書記官
中      華      民      國    八十八    年      九      月    二十三    日


司法院資訊處製作；財團法人民間司法改革基金會備份。
